【裁判字號】    95,台上,853
【裁判日期】    950217
【裁判案由】    偽造文書
【裁判全文】
最高法院刑事判決              九十五年度台上字第八五三號
    上  訴  人  甲○○
                        號
                        （另案在台灣台中監獄台中分監執行
                        中）
上列上訴人因偽造文書案件，不服台灣高等法院台中分院中華民
國九十四年十一月三十日第二審判決（九十四年度上訴字第一九
０五號，起訴案號：台灣台中地方法院檢察署九十四年度偵字第
四五二五、七０一一號），提起上訴，本院判決如下：
    主  文
上訴駁回。
    理  由
按刑事訴訟法第三百七十七條規定，上訴於第三審法院，非以判
決違背法令為理由，不得為之。是提起第三審上訴，應以原判決
違背法令為理由，係屬法定要件。且必須依據卷內資料為具體指
摘，並足據以辨認原判決已具備違背法令之形式，始屬相當。如
果上訴理由書狀並未依據卷內訴訟資料，具體指摘原判決不適用
何種法則或如何適用不當，或所指摘原判決違法情事，顯與法律
規定得為第三審上訴理由之違法情形，不相適合時，均應認其上
訴為違背法律上之程式，予以駁回。本件原判決撤銷第一審之科
刑判決，改判仍論上訴人以連續行使偽造私文書，足以生損害於
他人罪，判處有期徒刑貳年，偽造之「劉茂宏」、「莊永全」印
章各壹枚、房屋租賃契約書上偽造之「劉茂宏」署押壹枚、偽造
之「劉茂宏」、「莊永全」印文各捌枚、市內電話業務申請書上
偽造之「劉茂宏」署押貳枚、客網施工單上偽造之「劉茂宏」署
押壹枚、點將家電腦伴唱機租賃申請表上偽造之「劉茂宏」署押
壹枚、投幣式卡拉ＯＫ合約書上偽造之「劉茂宏」署押壹枚，均
宣告沒收之，係綜合調查證據之結果，而為論斷，已詳敘其所憑
之證據及認定之理由。而認上訴人所辯，為飾卸之詞，不足採取
，在理由內依憑卷證資料，詳加指駁；並說明上訴人雖辯稱：其
前犯常業詐欺罪，業經判處罪刑確定，本案與前案有裁判上一罪
關係，本案應為免訴判決云云，惟上訴人前於民國九十年五、六
月間起至同年九月間，向浩展交通器材有限公司等廠商詐得財物
及不法利益合計新台幣一百三十七萬餘元，該案經台灣南投地方
法院以九十二年度訴緝字第十九號審理，認上訴人犯常業詐欺罪
，判處有期徒刑二年，嗣經原審以九十三年度上訴字第二二三號
、本院以九十三年度台上字第三六五五號判決先後駁回上訴確定
，有卷附上開判決書可考。查上開案件係以上訴人因經營「三元
汽車零件材料行」週轉不靈，該材料行於九十年四月底倒閉後，
欠下多筆債務無法清償，始於九十年五、六月間，開始夥同綽號
「阿龍」之債權人、同案被告黃敏南、及另一名姓名年籍不詳之
成年男子，基於共同常業詐欺之犯意聯絡，合組詐騙集團，虛設
行號僱請員工、詐騙貨物以營生；與本案所發生之九十二年四月
間，相隔有一年半之久，難認前一常業詐欺案件與本案有何連續
犯裁判上一罪或常業犯實質上一罪之關係，本案應係上訴人另行
起意所為，非前一案件確定判決效力所及，其所辯顯無可取之理
由。從形式上觀察，原判決並無違法情形存在。上訴意旨略以：
檢察官枉顧其本身權益，將台灣南投地方法院之案件，變更為偽
造文書罪嫌，重行起訴，應諭知免訴之判決等語，經核係置原判
決之明白論斷於不顧，猶執已為原審指駁之陳詞爭辯，並就屬於
事實審法院採證、認事之職權行使，專執己見，任意指摘，難認
已符合首揭法定之第三審上訴要件。其關於偽造文書部分之上訴
違背法律上之程式，應予駁回。又裁判上一罪之案件，其一部得
提起第三審上訴，一部雖不得上訴，依審判不可分原則，第三審
法院固應併予審判，但以得提起第三審上訴之部分，其上訴合法
為前提，如該上訴為不合法，第三審法院既應從程序上予以駁回
，而無從為實體上判決，對於不得上訴部分自無從適用審判不可
分原則，併為實體上審判。本件得上訴之偽造文書部分，既經本
院以上訴不合法予以駁回，其不得上訴第三審之詐欺取財、詐欺
得利罪部分，即與之無裁判上一罪之關係，而無刑事訴訟法第三
百四十八條第二項之適用，此部分亦應併予駁回。
據上論結，應依刑事訴訟法第三百九十五條前段，判決如主文。
中    華    民    國  九十五  年    二    月   十七   日
                      最高法院刑事第六庭
                          審判長法官  林  增  福
                                法官  邵  燕  玲
                                法官  張  清  埤
                                法官  陳  朱  貴
                                法官  吳  昆  仁
      本件正本證明與原本無異
                                      書  記  官
中    華    民    國  九十五  年    二    月  二十二  日
                                                      Ｋ


司法院資訊處製作；財團法人民間司法改革基金會備份。
